臺灣臺北地方法院刑事判決　　　　　　　　96年度訴字第10號
公　訴　人　臺灣臺北地方法院檢察署檢察官
被　　　告　甲○○
　　　　　　乙○○
共　　　同
選任辯護人　繆璁律師
上列被告因違反廢棄物清理法等案件，經檢察官提起公訴（95年
度偵字第11117 號），嗣經被告於準備程序為有罪之陳述，本院
合意庭裁定行簡式審判程序，判決如下：
    主  文
甲○○、乙○○共同未依廢棄物清理法第四十一條第一項規定領
有廢棄物清除許可文件，從事廢棄物清除，各處有期徒刑壹年肆
月，均緩刑參年。扣案之搖控器（含鑰匙）壹個、無線電壹台及
挖土機壹輛均沒收。
    事  實
一、甲○○、乙○○與陳錦利、湯文財（以上二人因違反廢棄物
    清理法等案件，業經本院95年度訴字第2065號判決分別判處
    有期徒刑一年十月、三年在案）均明知臺北縣新店市○○段
    大湖底小段167-1 地號土地，係經行政院於68年11月21日臺
    68經字第11701 號函核定、臺灣省政府於69年2月6日69府農
    山字第120166號公告為法定山坡地，亦為依據水土保持法經
    行政院85年1月13日台85農01335號函核定，省府85年3月6日
    85府農水字第12314 號公告之山坡地，且係祭祀公業吳以文
    所有之私有山坡地，未經同意，不得擅自傾倒廢棄物，且明
    知在前開167-1 號土地與分屬祭祀公業吳以文、殷張蘭熙所
    有之同小段167-7、177-22 地號土地，渠等均未領有廢棄物
    清除許可文件，不得從事廢棄物之清除，竟基於共同之犯意
    聯絡，以無線電互通訊息，由陳錦利、湯文財在前揭167-1
    、167-7及177-22 地號土地附近之臺北縣新店市○○路駕車
    來回巡邏把風察看，並由陳錦利以遙控器控制上揭土地入口
    電動鐵柵欄之啟閉，另由甲○○、乙○○分別駕駛車號459-
    HM號、442-HM號營業大貨車，於民國95年5月5日晚上10許時
    起，載運含有廢塑膠、廢木材、生活垃圾等一般廢棄物，至
    95年5月6日凌晨2 時10分許進入前揭三筆土地中如附圖所示
    （A）、（B）及（C）部分、面積共1,071平方公尺之處傾倒
    前述廢棄物，再擬由乙○○操作其所有之挖土機1 輛碾平該
    等廢棄物，而在上址從事廢棄物之傾倒、清除（起訴書誤載
    有貯存），嗣為警於同年5月6日凌晨2 時50分（起訴書誤載
    為30分）許，在臺北縣新店市○○路清風幹24二枝電線桿前
    當場查獲正在把風之陳錦利，扣得陳錦利所有之無線電1 支
    及遙控器（含鑰匙）1 個，並發現前開屬甲○○及乙○○所
    有之營業大貨車及挖土機停放該處，經予以扣案，而循線查
    悉上情。
二、案經臺北縣政府警察局新店分局報告臺灣臺北地方法院檢察
    署檢察官偵查起訴。
    理  由
一、上開違反廢棄物清理法等事實，業據被告甲○○及乙○○於
    本院準備程序及審理時坦承不諱（見本院96年05月21日準備
    程序筆錄及96年05月28日審判筆錄），並有下列事證可資佐
    證，足認被告二人自白與事實相符：
  (一)證人即共犯陳錦利、湯文財於警詢及偵查中之陳述（見95年
    度偵字第11117號卷第8至14、74、75、81至83、136、137、
    15至20、84至87、138、186、187 頁），以及證人即陳錦利
    之妻且查獲當時在場而不知情之曾品卉、證人即前開土地之
    管理人吳祖濤於警詢之證述（同上偵卷第32至35、94至96頁
    ）。
  (二)扣案之遙控器1個、無線電1支、車號459-HM號、442-HM號營
    業大貨車各1輛、挖土機1輛。
  (三)現場照片22張。（同上偵卷第51至61頁）
  (四)臺北縣政府環境保護局95年08月18日北環四字第0950053959
    號函所附95年7月13日稽查紀錄表1紙。（同上偵卷第97、98
    頁）
  (五)臺北縣新店地政事務所95年8月7日北縣店地測字第09500107
    89號函所附土地複丈成果圖及臺北縣新店市○○段大湖底小
    段167-1、167-7、177-22等地號土地登記謄本各1紙。（同
    上偵卷第99至103頁）
  (六)臺北縣政府農業局95年9月4日北農山字第0950588438號函所
    附95年07月13日現場會勘紀錄1紙及現場勘查照片2張。（同
    上偵卷第104至110頁）
  (七)臺北縣政府警察局95年9月5日北縣警刑大字第0950125743號
    函所附現場勘查照片14張。（同上偵卷第111至117頁）
  (八)證人林世彤、古專達、林成中及黃文俊於偵查中之證述。（
    同上偵卷第145至147、189至191頁）
  (九)電話通聯記錄。（同上偵卷第160至181頁）
二、按廢棄物清理法所稱之廢棄物，分左列二種：（一）一般廢
    棄物：垃圾、糞尿、動物屍體或其他非事業機構所產生足以
    污染環境之固體或液體廢棄物；（二）事業廢棄物：1.有害
    事業廢棄物：由事業機構所產生具有毒性、危險性，其濃度
    或數量足以影響人體健康或污染環境之廢棄物。2.一般事業
    廢棄物：由事業機構所產生有害事業廢棄物以外之廢棄物；
    又從事廢棄物清除、處理業務者，應向直轄市、縣（市）主
    管機關或中央主管機關委託之機關申請核發公民營廢棄物清
    除處理機構許可文件後，始得受託清除、處理廢棄物業務，
    廢棄物清理法第2 條第1項、第41條第1項定有明文。再者，
    依內政部訂頒之營建剩餘土石方處理方案，營建剩餘土石方
    之種類包含建築工程、公共工程及建築物拆除工程施工所產
    生之剩餘泥、土、砂、石、磚、瓦、混凝土塊，因其經暫屯
    、堆置可供回收、分類、加工、轉運、處理、再生利用，自
    屬有用之土壤砂石資源，而非屬廢棄物範圍；至於因施工所
    附帶產生之金屬屑、玻璃碎片、塑膠類、木屑、竹片、紙屑
    、瀝清等廢棄物，則屬於一般事業廢棄物，應依廢棄物清理
    法規定處理，並由行政院環保署主管，此經行政院86年12月
    31日臺（86）內字第52109 號函釋在案。查系爭現場確有被
    告等人傾倒之廢塑膠、廢木材、生活垃圾等物，有前述之現
    場之相片及臺北縣政府環境保護局函附卷可稽，是本件廢棄
    物應屬於一般廢棄物洵可認定，至於系爭現場亦有廢磚瓦及
    混凝土塊，揆諸前揭函釋所示，非屬廢棄物範圍，併此敘明
    。
三、查行政院環保署依廢棄物清理法第36條第2 項規定訂頒有「
    事業廢棄物貯存清除處理方法及設施標準」，而依其第2 條
    第1、2、3 款規定，所謂『貯存』，指事業廢棄物於清除、
    處理前，放置於特定地點或貯存容器、設施內之行為；『清
    除』則指事業廢棄物之收集、運輸行為；至於『處理』，指
    下列行為：（一）中間處理：指事業廢棄物在最終處置或再
    利用前，以物理、化學、生物、熱處理或其他處理方法，改
    變其物理、化學、生物特性或成分，達成分離、減積、去毒
    、固化或安定之行為。（二）終處置：指衛生掩埋、封閉掩
    埋、安定掩埋或海洋棄置事業廢棄物之行為。（三）再利用
    ：指事業產生之事業廢棄物自行、販賣、轉讓或委託做為原
    料、材料、燃料、填土或其他經中央目的事業主管機關認定
    之用途行為，並應符合其規定者。是廢棄物清理法所稱廢棄
    物之貯存、清除與處理，既有不同定義適用時即不容混淆。
    被告等明知未依廢棄物清理法規定領有廢棄物清除許可文件
    ，不得從事廢棄物清除業務，竟違反之至某處載運一般廢棄
    物，趁無人注意之際傾倒於他人之土地上，此行為應屬廢棄
    物清理法第46條第1項第4款所定之清除行為甚明。又被告等
    共同將廢棄物傾倒在前述私有山坡地，係違反山坡地保育利
    用條例第10條、第9條第8款之規定而從事廢棄物處理。綜上
    所述，本件事證明確，被告甲○○、乙○○之犯行堪予認定
    ，應依法論科。
四、論罪科刑部分：
  (一)核被告甲○○、乙○○所為，係違反廢棄物清理法第46條第
    1項第4款前段之未領有廢棄物清除許可文件，從事廢棄物清
    除罪、及違反山坡地保育利用條例第34條第1 項之在他人山
    坡地內擅自從事廢棄物處理罪。被告等人未經許可在附圖所
    示（A）部分之私有山坡地內從事載運及傾倒廢棄物，係一
    行為同時觸犯上開二罪名，為想像競合犯，應從一重之違反
    廢棄物清理法第46條第1項第4款前段之罪處斷。被告二人行
    為後，廢棄物清理法第46條規定於95年05月30日固經修正公
    布，並於95年7月1日施行，惟此次修正係刪除該條第2 項之
    無許可文件，以經營廢棄物清除、處理為常業罪，原第1 項
    各款條文並未更動，故此部分不生新舊法比較之問題。又被
    告二人行為後，就廢棄物清理法第46條第1項第4款所定罰金
    刑部分，94年2月2日修正公布之刑法第33條第5 款規定，已
    將原罰金刑最低額度由銀元1元（相當於新臺幣3元），提高
    為新臺幣1 千元以上，且以百元計之，並於95年7月1日施行
    ，比較新、舊法結果，以行為時法律即修正前刑法第33條第
    5款之相關規定有利於被告，自應適用較有利被告之舊法。
  (二)被告二人就上開犯行與陳錦利、湯文財間有犯意聯絡及行為
    分擔，為共同正犯。次按刑法第2條第1項之規定，係規範行
    為後「法律變更」所生新舊法比較適用之準據法，故被告行
    為後刑法條文之修正，對於被告並無有利或不利之情形者（
    例如新舊法處罰輕重相同，犯罪構成要件亦無寬嚴之別等）
    ，即無適用修正後刑法第2條第1項之規定比較新舊法適用之
    問題。查94年2月2日修正公布，而於95年7月1日生效實施之
    新刑法第28條雖將舊法之「實施」修正為「實行」。其中「
    實施」一語，涵蓋陰謀、預備、著手及實行之概念在內，其
    範圍較廣；而「實行」則著重於直接從事構成犯罪事實之行
    為，其範圍較狹；二者之意義及範圍固有不同，但對於本件
    被告甲○○、乙○○與陳錦利、湯文財共同基於犯意之聯絡
    ，由被告甲○○、乙○○駕車實行廢棄物清除之犯行，被告
    陳錦利、湯文財巡邏把風察看等行為，而共犯本罪之情形而
    言，刑法第28條之修正內容，對於被告二人並無「有利或不
    利」之影響，依上說明，應無適用修正後刑法第2條第1項之
    規定比較新舊法適用之問題（最高法院95年度台上字第5589
    號判決可資參照）。
  (三)爰審酌被告二人未經取得許可文件清除、傾倒廢棄物，且於
    私有山坡地內傾倒廢棄物，對於環境衛生及山坡地保育利用
    有不良影響，但被告二人犯後坦承犯行甚有悔意，態度尚佳
    ，暨其生活狀況、清運時間長短、犯罪之動機、目的、手段
    及審酌公訴人之求刑等一切情狀，分別量處如主文所示之刑
    。末按修正後刑法有關緩刑之規定，犯罪在新法施行前，新
    法施行後裁判，緩刑之宣告，應適用新法第74條之規定，有
    最高法院95年度第8 次刑事庭會議紀錄可考，查被告甲○○
    、乙○○未曾因故意犯罪而受有期徒刑以上刑之宣告，有臺
    灣高等法院被告前案紀錄表在卷可稽，因一時失慮，致罹刑
    典，且各捐款新臺幣12萬元給財團法人犯罪被害人保護協會
    之公益團體，有國內匯款回條正本2 份附卷可稽（見本院卷
    ），經此刑之宣告後，應知警惕而無再犯之虞，本院因認暫
    不執行其刑為當，依上述說明，均應依修正後刑法第74條第
    1項第1款之規定，各予以宣告緩刑三年，以啟自新。扣案之
    搖控器（含鑰匙）1 個、無線電1台及挖土機1輛，分別為共
    犯陳錦利、被告乙○○所有，且供犯罪所用或犯罪預備之用
    之物，業據被告甲○○、乙○○及共犯陳錦利、湯文財供承
    在卷，爰依刑法第38條第1項第2款之規定，併予宣告沒收。
    另車號459-HM號營業大貨車1輛、車號442-HM號營業大貨車1
    輛分別係被告乙○○、甲○○向上煌交通有限公司、上煜交
    通有限公司以分期付款之方式所購買，雙方並約定在價款全
    部付清後，上煌交通有限公司、上煜交通有限公司才分別將
    前開車輛辦理過戶登記給被告乙○○、甲○○，而被告乙○
    ○、甲○○各尚有餘款約40萬元之價金尚未付清之情，業據
    被告二人陳明在卷，並有汽車委賣合約書、汽車各項異動登
    記書、汽車新領牌照登記書各2 份可憑，是前開營業大貨車
    雖係被告二人供犯罪所用之物，但被告二人既尚未付清價款
    ，若宣告沒收可能影響第三人就該等營業大貨車之法律上可
    得主張之權利，爰不予宣告，且山坡地保育利用條例第34條
    第5 項並未明示「不問屬於犯人與否，沒收之」之特別規定
    ，自應回歸刑法第38條第1 項第2款、第3項之規定辦理，均
    附此敘明。
據上論斷，應依刑事訴訟法第273條之1 第1項、第299條第1項前
段，廢棄物清理法第46條第1項第4款前段，山坡地保育利用條例
第34條第1項，刑法第2條第1 項前段、第11條前段、第28條、第
55條、第74條第1項第1款、第38條第1項第2款，判決如主文。
本案經檢察官江貞諭到庭執行職務
中　　華　　民　　國　　96　　年　　6　　 月　　11　　日
　　　　　　　　　刑事第五庭    法　官　賴秀蘭
以上正本證明與原本無異。
如不服本判決，應於判決送達後10日內，向本院提出上訴狀。
　　　　　　　　　　　　　　　　書記官　游秀珠
中　　華　　民　　國　　96　　年　　6 　　月　　20　　日
附錄本案論罪科刑法條：
廢棄物清理法第46條第1項第4款前段
有下列情形之一者，處 1 年以上 5 年以下有期徒刑，得併科新
臺幣 3 百萬元以下罰金：
一、任意棄置有害事業廢棄物。
二、事業負責人或相關人員未依本法規定之方式貯存、清除、處
    理或再利用廢棄物，致污染環境。
三、未經主管機關許可，提供土地回填、堆置廢棄物。
四、未依第 41 條第 1 項規定領有廢棄物清除、處理許可文件，
    從事廢棄物貯存、清除、處理，或未依廢棄物清除、處理許
    可文件內容貯存、清除、處理廢棄物。
五、執行機關之人員委託未取得許可文件之業者，清除、處理一
    般廢棄物者；或明知受託人非法清除、處理而仍委託。
六、公民營廢棄物處理機構負責人或相關人員、或執行機關之人
    員未處理廢棄物，開具虛偽證明。
山坡地保育利用條例第34條
違反第10條規定者，處6月以上5年以下有期徒刑，得併科新台幣
60萬元以下罰金。
前項情形致釀成災害者，加重其刑至二分之一；因而致人於死者
，處5年以上12年以下有期徒刑，得併科新台幣1百萬元以下罰金
；致重傷者，處3年以上10年以下有期徒刑，得併科新台幣80萬
元以下罰金。
因過失犯第1項之罪致釀成災害者，處1年以下有期徒刑，得併科
新台幣60萬元以下罰金。
第 1 項未遂犯罰之。
犯本條之罪者，其墾殖物、工作物、施工材料及所使用之機具沒
收之。
